【裁判字號】    99,審訴,2763
【裁判日期】    990831
【裁判案由】    毒品危害防制條例
【裁判全文】
臺灣高雄地方法院刑事判決            99年度審訴字第2763號
公  訴  人  臺灣高雄地方法院檢察署檢察官
被      告  甲○○
上列被告因毒品危害防制條例案件，經檢察官提起公訴（99年度
毒偵字第3519號），本院依簡式審判程序判決如下：
    主  文
甲○○施用第一級毒品，累犯，處有期徒刑拾壹月。
    事  實
一、甲○○前因施用毒品案件，經本院以民國96年度毒聲字第68
    6 號裁定送觀察勒戒後，認有繼續施用毒品之傾向，再經本
    院以96年度毒聲字第1690號裁定令入戒治處所施以強制戒治
    ，於97年8 月6 日執行完畢釋放。又因肅清煙毒條例案件，
    經臺灣高等法院高雄分院以81年度上訴字第1986號判決判處
    有期徒刑3 年2 月確定；再因肅清煙毒條例、違反麻醉藥品
    管理條例等案件，經本院以82年度訴字第1841號判決判處有
    期徒刑3 年8 月、4 月，應執行有期徒刑3 年10月確定，上
    開各案接續執行後，於84年8 月間假釋出監。假釋期間，先
    因肅清煙毒條例、違反麻醉藥品管理條例、槍砲等案件，經
    臺灣高等法院高雄分院本院以85年度上訴字第2021號判決判
    處有期徒刑3 年4 月、5 月、10月，應執行有期徒刑4 年5
    月確定；復因肅清煙毒條例案件，經本院以86年度訴字第16
    42號判決判處有期徒刑3 年10月確定。嗣撤銷假釋，執行殘
    刑，上開各案接續執行後，於92年12月9 日縮短刑期假釋出
    監，至96年7 月16日交付保護管束期滿止，因未撤銷假釋，
    所處有期徒刑視為執行完畢。詎仍未戒絕，於強制戒治執行
    完畢釋放後5 年內，復基於施用第一級毒品海洛因、第二級
    毒品甲基安非他命之犯意，於於99年4 月4 日16時至17時間
    之某時許，在高雄市鹽埕區○○○路6 號住處內，以將海洛
    因、甲基安非他命置於玻璃球內，再以火燒烤方式，同時施
    用第一級毒品海洛因及第二級毒品甲基安非他命1 次。嗣於
    同日19時20分許，在高雄市新興區○○○路469 號前，因另
    案通緝為警查獲，經同意採尿送驗，結果呈嗎啡、甲基安非
    他命陽性反應。
二、案經高雄市政府警察局保安警察大隊報告臺灣高雄地方法院
    檢察署檢察官偵查起訴。
    理  由
一、本件被告甲○○所犯均係死刑、無期徒刑、最輕本刑為3 年
    以上有期徒刑以外之罪，其於準備程序中，就被訴事實均為
    有罪之陳述，經本院告知簡式審判程序之旨，並聽取檢察官
    及被告之意見後，合議庭裁定由受命法官獨任進行簡式審判
    程序，合先敘明。
二、上開犯罪事實，均據被告於本院審理時坦白承認。而被告尿
    液經送高雄市立凱旋醫院鑑驗後，結果分別呈嗎啡及甲基安
    非他命陽性反應（係以GC／MS方式檢驗），有該醫院99年4
    月22日濫用藥物尿液檢驗報告可參。爰審酌(一)氣相層析質譜
    儀（GC／MS）乃目前就藥物篩檢結果必須進一步確認時最常
    採用之確認方法，因此在良好的操作條件之下，以氣相層析
    質譜儀作藥物及其代謝物之定性及定量分析，幾乎不會有偽
    陽性反應產生，業經行政院國軍退除役官輔導委員會台北榮
    民總醫院於83年4 月7 日以（83）北總內字第03059 號函示
    明確。(二)又海洛因係嗎啡經化學合成之半人工合成品，毒性
    倍於嗎啡，其經吸食或施打入人體，經新陳代謝作用又分解
    成嗎啡，故海洛因在進入人體後，均以嗎啡型態排於尿液中
    ，故於吸食或施打海洛因者尿液中，可檢出嗎啡陽性反應，
    業經憲兵司令部80年5 月7 日以（80）鑑驗字第1746號函示
    明確。(三)甲基安非他命經口服投與後約百分之70於24小時內
    自尿中排出，約百分之90於96小時內自尿中排出，且甲基安
    非他命成分之檢出與其投與方式、投與量、個人體質、採尿
    時間與檢測儀器之精密度等諸多方式有關，因此僅憑尿液中
    呈甲基安非他命陽性反應，並無法確實推算吸食時間距採集
    時間之長短，惟依上述資料推斷，最長不會超過4 日即96小
    時，亦經行政院衛生署藥物食品檢驗局81年2 月8 日81藥檢
    一字第001156號函示明確。從而，被告尿液經以氣相層析質
    譜儀鑑驗後，結果呈嗎啡及甲基安非他命陽性反應，已如前
    述，是依前開函示意旨，被告自白核與事實相符，其同時施
    用第一級毒品海洛因與第二級毒品甲基安非他命1 次之犯行
    ，均堪認定。
三、論罪科刑部分：
  (一)按犯毒品危害防制條例第10條之罪，經觀察、勒戒後，認無
    繼續施用毒品之傾向，應即釋放，並為不起訴處分；認有繼
    續施用毒品之傾向者，應由檢察官聲請法院裁定令入戒治處
    所施以強制戒治，至無繼續戒治之必要，強制戒治期滿，應
    即釋放，由檢察官為不起訴處分。經觀察勒戒、強制戒治執
    行完畢釋放後，5 年內再犯第10條之罪，依93年1 月9 日修
    正施行之毒品危害防制條例第23條第2 項規定意旨，應由檢
    察官偵查起訴。又依修正後之規定，僅限於「初犯」及「5
    年後再犯」二種情形，始應先經觀察、勒戒或強制戒治程序
    。倘被告於5 年內已再犯，經依法追訴處罰，縱其第3 次（
    或第3 次以上）再度施用毒品之時間，在初犯經觀察、勒戒
    或強制戒治執行完畢釋放5 年以後，已不合於「5 年後再犯
    」之規定，且因已於「5 年內再犯」，顯見其再犯率甚高，
    原實施觀察、勒戒或強制戒治，已無法收其實效，即應依該
    條例第10條處罰（最高法院97年度第5 次刑事庭會議決議參
    照）。
  (二)查被告前因施用毒品案件，經本院以96年度毒聲字第686 號
    裁定送觀察勒戒後，認有繼續施用毒品之傾向，再經本院以
    96年度毒聲字第1690號裁定令入戒治處所施以強制戒治，於
    97年8 月6 日執行完畢釋放等情，有臺灣高雄地方法院檢察
    署刑案資料查註紀錄表、臺灣高等法院被告前案紀錄表及臺
    灣高雄地方法院被告院內索引卡紀錄表可證。因被告於強制
    戒治執行完畢釋放後，5 年內再犯毒品危害防制條例第10條
    之罪，是依前開說明，應依法論科。
  (三)另海洛因、甲基安非他命為毒品危害防制條例所稱之第一、
    二級毒品，此觀諸該條例第2 條第2 項第1 款、第2 款甚明
    ，被告施用上開毒品，核其所為，係違反毒品危害防制條例
    第10條第1 項之施用第一級毒品罪、同條例第10條第2 項之
    施用第二級毒品罪。被告施用第一、二級毒品前持有第一、
    二級毒品之行為，本應各論以持有之罪，惟該次持有毒品之
    低度行為均為其後施用毒品之高度行為所吸收，均不另論罪
    。被告同時施用海洛因及甲基安非他命，為想像競合犯，應
    從一重之施用第一級毒品罪論處。被告有如事實欄所載徒刑
    之宣告及執行完畢之事實，有臺灣高等法院被告前案紀錄表
    可參，其受有期徒刑執行完畢後，5 年內故意再犯本件有期
    徒刑以上之罪，為累犯，應依刑法第47條第1 項之規定，加
    重其刑。爰審酌被告經觀察勒戒、強制戒治後，均未戒絕毒
    品，另再施用毒品，顯見其自制力不足，無法擺脫毒品，故
    應藉由刑罰之執行，以收教化之功能，並參以被告犯後坦承
    施用毒品犯行，所犯係自傷行為，尚未害及他人，及被告同
    時施用第一級毒品及第二級毒品1 次，並非僅單純施用海洛
    因等一切情狀，量處如主文所示之刑，以資懲儆。
據上論斷，應依刑事訴訟法第273 條之1 第1 項、第299 條第1
項前段，毒品危害防制條例第10條第1 項、第2 項，刑法第11條
前段、第55條、第47條第1 項，判決如主文。
本案經檢察官陳麗琇到庭執行職務。
中    華    民    國    99    年     8    月   31   日
                  刑事第十庭    法  官  方百正
以上正本證明與原本無異。
如不服本判決應於收受判決後10日內向本院提出上訴書狀。
中    華    民    國    99    年    8     月    31    日
                              書記官  陳莉庭
附錄法條：
毒品危害防制條例第10條
施用第一級毒品者，處 6 月以上 5 年以下有期徒刑。
施用第二級毒品者，處 3 年以下有期徒刑。

司法院資訊處製作；財團法人民間司法改革基金會備份。
